臺灣高等法院臺南分院刑事判決
111年度交上易字第118號
上  訴  人  臺灣臺南地方檢察署檢察官
被      告  楊山田
上列上訴人因被告過失傷害案件，不服臺灣臺南地方法院110年
度交易字第1128號中華民國110年12月29日第一審判決（起訴案
號：臺灣臺南地方檢察署110年度偵字第19286號），提起上訴，
本院判決如下：
    主  文
上訴駁回。
楊山田緩刑貳年。
    事實及理由
一、按民國110年6月16日修正公布、同月18日施行之刑事訴訟法
    第348條規定：「上訴得對於判決之一部為之。對於判決之
    一部上訴者，其有關係之部分，視為亦已上訴。但有關係之
    部分為無罪、免訴或不受理者，不在此限。上訴得明示僅就
    判決之刑、沒收或保安處分一部為之。」次按同日修正公布
    、施行之刑事訴訟法施行法第7條之13規定：「中華民國110
    年5月31日修正通過之刑事訴訟法施行前，已繫屬於各級法
    院之案件，於施行後仍適用修正前刑事訴訟法第348條規定
    ；已終結或已繫屬於各級法院而未終結之案件，於施行後提
    起再審或非常上訴者，亦同。」查本案係於上開規定修正施
    行後之111年2月24日始繫屬於本院（本院卷第3頁），是本
    案上訴之效力及其範圍，應依現行刑事訴訟法第348條規定
    判斷，合先敘明。
二、原審於110年12月29日以110年度交易字第1128號判決判處被
    告犯過失傷害罪，處拘役40日，如易科罰金，以新臺幣（下
    同）1千元折算1日。檢察官於收受該判決正本後，以原審量
    刑過輕為由提起上訴（如後述），經本院當庭向其確認上訴
    範圍無訛（本院卷第98頁），揆諸前開說明，檢察官顯僅就
    原審判決關於量刑提起上訴，至於原判決其他部分，均不予
    爭執，亦未提起上訴，而該量刑部分與原判決事實及罪名之
    認定，依前開新修正之規定，可以分離審查，本院爰僅就原
    審判決量刑部分加以審理。
三、經本院審理結果，因檢察官表示僅就原審判決關於量刑部分
    提起上訴，業如前述，故本案犯罪事實、證據及論罪部分之
    認定，均如第一審判決書所記載（如附件）。
四、檢察官依告訴人王柏翰請求上訴，略以：查告訴人因本件車
    禍受有受有左膝扭挫傷併韌帶撕裂傷、右膝挫傷合併軟骨缺
    損及右腕挫傷合併維軟骨受損等傷害，足認犯罪所生之損害
    非輕；又被告迄今仍未與告訴人和解，犯罪後之態度不佳，
    原審量刑是否過輕，即非無研求餘地等語，為此請求撤銷原
    審判決，另為更適當之判決。
五、惟查，量刑判斷當否之準據，應就判決之整體觀察為綜合考
    量，為求個案裁判之妥當性，法律賦予法院裁量之權，量刑
    輕重，係屬事實審法院得依職權自由裁量之事項，苟其量刑
    已以行為人之責任為基礎，並斟酌刑法第57條各款所列情狀
    而未逾越法定刑度，如無偏執一端，致明顯失出失入情形，
    並具妥當性及合目的性，符合罪刑相當原則，即不得遽指為
    違法。易言之，關於刑之量定，係實體法上賦予法院得為自
    由裁量之事項，倘其未有逾越法律所規定之範圍，或濫用其
    權限，即不得任意指摘為違法。本案被告於上述路口疏未注
    意往來車輛貿然迴轉致告訴人閃避不及人車倒地受傷駕車過
    失傷害之犯罪事實，原審已經綜合全案證據資料以認定被告
    犯行，且斟酌被告有自首減刑事由，核無違證據法則與論理
    法則，並以行為人之責任為基礎，具體審酌本件車禍事故係
    被告之過失行為所肇致，告訴人因而受有左膝扭挫傷併韌帶
    撕裂傷、右膝挫傷合併軟骨缺損及右腕挫傷合併維軟骨受損
    等傷害，對於告訴人精神上及經濟上均造成鉅大負擔。被告
    事後坦承犯行（於本院準備程序及審理時亦坦承犯行），及
    其於本件車禍事故之過失情節、所生損害等，暨被告所自陳
    之智識程度、家庭經濟及生活狀況等一切情狀，而量處拘役
    40日之刑並諭知如易科罰金折算標準。原審判決就其量刑之
    理由，顯已斟酌刑法第57條各款所列情狀而未逾法定刑度，
    客觀上亦不生明顯失出失入之裁量權濫用，核無上訴意旨所
    稱量刑失衡之違誤。參以本件車禍事故經本院送臺南市車輛
    行車事故鑑定委員會肇事責任鑑定結果認定「一、楊山田駕
    駛自用小客車，迴轉未注意來往車輛，為肇事主因。二、王
    柏翰駕駛普通重型機車，未注意車前狀況，為肇事次因。」
    有該鑑定委員會111年5月13日南市交鑑字第1110641386號函
    暨鑑定意見書1份在卷可按（本院卷第33至36頁），足認雙
    方均有過失之情節，不應僅歸責於被告。另被告於本院審理
    期間，已與告訴人經本院調解成立，賠償告訴人損失合計49
    萬410元（其中含強制險理賠4萬410元），並已履行完畢（
    詳後述），此經向告訴人確認無訛，有本院調解筆錄、公務
    電話紀錄各1份在卷（本院卷第79至80、82頁），已徵被告
    確有盡力彌補所造成損害之真意。是本院認原審所量處之刑
    度，仍屬允當。檢察官循告訴人之請求提起上訴，以被告未
    為賠償，原審量刑過輕，因而指摘原判決不當，為無理由，
    應予駁回。
六、緩刑之宣告：
    被告前未曾因故意犯罪受有期徒刑以上刑之宣告，有臺灣高
    等法院被告前案紀錄表在卷可查，素行良好，其因一時駕車
    過失而犯本案，導致告訴人受有傷害，而被告犯後於警詢及
    偵、審程序均能坦認犯行，犯後態度尚佳，且深具悔意；並
    斟之本件被告與告訴人業已於111年6月24日在本院調解成立
    ，約定支付損害賠償之條件，均如前述，告訴人亦敘明願意
    諒恕被告、表明同意法院緩刑決定之意見（本院卷第79頁）
    ，被害人權益已獲保障等情。被告經此偵、審程序及科刑之
    慘痛教訓，當知所謹慎，信無再犯之虞。再刑罰固屬國家對
    於犯罪之人，以剝奪法益之手段，所加之刑法之制裁，惟其
    積極目的，則在預防犯人之再犯，故對於初犯，惡性未深，
    天良未泯者，若因偶然觸法，即置諸刑獄自非刑罰之目的，
    是本院斟酌，認所宣告之刑以暫不執行為適當，應適用刑法
    第74條第1項第1款之規定，宣告緩刑2年，以啟自新。
據上論斷，應依刑事訴訟法第368條，刑法第74條第1項第1款，
判決如主文。
本案經檢察官許家彰提起公訴，檢察官蘇聖涵提起上訴，檢察官
周文祥到庭執行職務。
中　　華　　民　　國　　111 　年　　7 　　月　　29　　日
                  刑事第二庭    審判長法  官  陳珍如
                                      法  官  包梅真
                                      法  官  黃裕堯
以上正本證明與原本無異。
不得上訴。
　　　　　　　　　　　　　　　　　　　書記官  蔡孟芬
中　　華　　民　　國　　111 　年　　7 　　月　　29　　日

附錄本案論罪科刑法條全文：
中華民國刑法第284條
因過失傷害人者，處1 年以下有期徒刑、拘役或10萬元以下罰金
；致重傷者，處3 年以下有期徒刑、拘役或30萬元以下罰金。
附件：
臺灣臺南地方法院刑事判決
110年度交易字第1128號
公　訴　人　臺灣臺南地方檢察署檢察官
被　　　告　楊山田　　　　　　　　　　
上列被告因過失傷害案件，經檢察官提起公訴（110年度偵字第1
9286號），被告於本院準備程序進行中，就被訴事實為有罪之陳
述，經法官告知簡式審判程序意旨，並聽取檢察官及被告之意見
後，裁定依簡式審判程序審理，並判決如下：
    主  文
楊山田犯過失傷害罪，處拘役肆拾日，如易科罰金，以新臺幣壹
仟元折算壹日。
    事  實
一、楊山田於民國110年3月30日下午4時20分許，駕駛車牌號碼0
    000-00號自用小客車，沿臺南市中西健康路一段由東往西方
    向行駛，行經該路段與忠義路一段交岔路口時，本應注意汽
    車迴車前，應暫停並顯示左轉燈光或手勢，看清無來往車輛
    ，並注意行人通過，始得迴轉，而依當時天候晴、日間自然
    光線、柏油路面乾燥無缺陷、無障礙物而視距良好等情，又
    無不能注意之情事，竟疏未注意而貿然迴轉，適有王柏翰騎
    乘車牌號碼000-000號普通重型機車沿健康路一段由西向東
    直行駛至，見狀閃避不及，兩車發生碰撞，王柏翰因而受有
    左膝扭挫傷併韌帶撕裂傷、右膝挫傷合併軟骨缺損及右腕挫
    傷合併維軟骨受損等傷害。
二、案經王柏翰訴由臺南市政府警察局第六分局報告臺灣臺南地
    方檢察署檢察官偵查起訴。
    理  由
壹、程序部分：
　　本案被告楊山田所犯之罪，係死刑、無期徒刑、最輕本刑為
    3年以上有期徒刑以外之罪，其於準備程序就前揭被訴事實
    為有罪之陳述，經受命法官告知簡式審判程序之旨，並聽取
    其與公訴人之意見後，裁定依刑事訴訟法第273條之1規定，
    由受命法官獨任進行簡式審判程序，是本案之證據調查，依
    刑事訴訟法第273條之2規定，不受同法第159條第1項、第16
    1條之2、第161條之3、第163條之1及第164條至第170條規定
    之限制，合先敘明。
貳、實體部分：
一、認定犯罪事實所憑之證據及理由：
　　被告就上開犯罪事實，於本院準備程序及審理程序時均坦承
    不諱（本院卷第29頁、第38頁），核與告訴人王柏翰於警詢
    及偵訊之證述情節相符（警卷第5頁至第6頁、偵查卷第12頁
    至第13頁），且有台南市立醫院診斷證明書、陳昱傑骨科診
    所110年6月23日診斷證明書、道路交通事故現場圖、道路交
    通事故調查報告表㈠、㈡、車牌號碼0000-00號、000-000號公
    路監理電子閘門各1份（警卷第7頁、第9頁、第11頁、第13
    頁、第15頁、第45頁、第47頁），暨現場暨車損照片14張、
    監視器影像翻攝照片4張（警卷第17頁至第29頁、第31頁至
    第33頁）附卷可證。是以被告任意性之自白與事實相合，應
    可採信。又按汽車迴車前，應暫停並顯示左轉燈光或手勢，
    看清無來往車輛，並注意行人通過，始得迴轉，道路交通安
    全規則第106條第5款定有明文。被告考領有駕駛執照，對於
    上開規定自應知之甚稔，其於前揭時地駕駛汽車，本應注意
    上開規定，且依當時天候晴、日間自然光線、柏油路面乾燥
    、無缺陷、無障礙物且視距良好之客觀情狀，且被告智識、
    能力、經驗上並無不能注意之情事，竟疏未注意上開規定，
    貿然迴轉，致後方之告訴人閃避不及，發生擦撞，其駕駛行
    為顯有過失，而告訴人因本案車禍，受有上開傷害，則被告
    前開過失駕駛之行為，與告訴人所受傷害間，具有相當因果
    關係至明。綜上，本案事證明確，被告犯行洵堪認定，應依
    法論科。
二、論罪科刑：
    核被告所為，係犯刑法第284條前段之過失傷害罪。又被告
    於肇事後，於該管公務員發覺犯罪前，在肇事現場向前往處
    理之司法警察坦承為肇事人，嗣並接受裁判之事實，有臺南
    市政府警察局第六分局交通分隊道路交通事故肇事人自首情
    形紀錄表1 張（警卷第35頁）在卷可參，是被告於員警尚不
    知何人犯罪前，坦承其為行為人，合於自首之要件，爰依刑
    法第62條前段之規定，減輕其刑。爰審酌被告為考領有合法
    駕駛執照之人，本應謹慎注意遵守交通規則，以維其他參與
    道路交通者之安全，卻疏未注意，導致本件車禍事故之發生
    ，告訴人並受有一定之傷勢，被告所為自應受有相當之刑事
    非難。惟念及被告事後坦承犯行，犯後態度尚可，兼衡被告
    自陳與妻子同住，高職畢業之智識程度，無業，並酌其於本
    件車禍事故之過失情節、所生損害等一切情狀，量處如主文
    所示之刑，並諭知易科罰金之折算標準。
據上論斷，依刑事訴訟法第273 條之1第1項、第299 條第1項前
段，刑法第284條前段、第62條前段、第41條第1項前段，刑法施
行法第1條之1第1項，判決如主文。
本案經檢察官許家彰提起公訴，檢察官蘇聖涵到庭執行職務。 
中　　華　　民　　國　　110 　年　　12 　　月　 29 　日
                  刑事第八庭  法  官  陳碧玉
以上正本證明與原本無異。
如不服本判決應於收受本判決後20日內向本院提出上訴書狀，並
應敘述具體理由。其未敘述上訴理由者，應於上訴期間屆滿後20
日內向本院補提理由書狀（均須按他造當事人之人數附繕本）「
切勿逕送上級法院」。 
　　　　　　　　　　　　　　　書記官  詹淳涵　　　　　　
中　　華　　民　　國　　110 　年　　12　　月　　29　　日
　　　　　　　　　
附錄本案論罪科刑法條全文：　　　　　　　　　　
中華民國刑法第284條
因過失傷害人者，處1 年以下有期徒刑、拘役或10萬元以下罰金
；致重傷者，處3 年以下有期徒刑、拘役或30萬元以下罰金。